# 准则解释 4 号一个问题

提问人：rainy418 时间：2011-08-27 15:02:11
根据准则解释 4 号：“ 四、企业因处置部分股权投资或其他原因丧失了对原有子公司控制权的，对于处置后的剩余股权应当如何进行会计处理？ 在合并财务报表中，对于剩余股权，应当按照其在丧失控制权日的公允价值进行重新计量。 处置股权取得的对价与剩余股权公允价值之和，减去按原持股比例计算应享有原有子公司自购买日开始持续计算的净资产的份额之间的差额，计入丧失控制权当期的投资收益。 ”
问题： “按原持股比例计算应享有原有子公司自购买日开始持续计算的净资产的份额”中的净资产是账面价值还是公允价值？

回答人：chenyiwei
该净资产在母公司的合并报表层面体现的账面价值（包括商誉在内）。

提问人：tony868lamy 时间：2011-08-27 19:06:14
购买日净资产=可辨认净资产+不可辨认商誉 即=原购买日在合并报表中（未丧失控制权以前）确认的商誉100%@转销@+于购买日纳入原合并报表的可辨认净资产公允价值为基础持续计算的当前企业净资产价值按照原持股比例计算的净资产份额@结转@。
在合并报表层面的会计处理如下： 借：处置股权取得的对价 借：剩余股权公允价值（会计处理界线跨越，视同先卖后买，剩余股权按公允价值重新计量） 贷：处置日长期股权投资在权益法下的余额（即：以被购买方可辨认净资产公允价值为基础持续计算的当前企业净资产价值乘以原持股比例计算的净资产份额） 贷：原确认的100%商誉 贷：投资收益（若损失为“负”号）
若合并层面原形成资本公积（其他），与原有子公司股权投资相关的其他综合收益，应当在丧失控制权时转为当期投资收益。 借：
资本公积（其他）——与原子公司相对应的100% 贷：投资收益

回答人：chenyiwei
处置损益需按IAS 27第 34 条规定计算。